臺灣臺北地方法院刑事判決　　　　　　　　　　　　　九十一年度易字第四八五號
　　公　訴　人　臺灣臺北地方法院檢察署檢察官
　　被　　　告　己○○
右列被告因傷害案件，經檢察官聲請簡易判決處刑（聲請簡易判決處刑書案號：九十
一年度偵字第二六九一號），由本院改以通常程序審理，判決如左：
    主  文
己○○傷害人之身體，處拘役拾日，如易科罰金，以佰元折算壹日。
    事  實
一、緣乙○○與案外人甲○○為朋友關係，因甲○○與己○○有旅遊糾紛，甲○○遂
    約同丁○○、乙○○等人於民國九十年十一月十五日下午前往與己○○台北市○○○路○段十七號四樓之住處商討協調，然過程中乙○○竟與己○○友人戊○光
    發生口角，己○○竟上前拉扯乙○○之頭髮（未成傷）。協調即於同日下午二時
    許不歡而散離去之際，因乙○○發現雨傘遺忘該處，逕自返回己○○屋內拿取，
    竟又與己○○生爭吵，己○○竟基於傷害之故意，徒手抓傷乙○○之臉部及頸部
    ，致乙○○受有臉部擦傷○‧二×○‧二公分、二×○‧二公分、頭部擦傷二×
    ○‧二公分之傷害。
二、案經被害人乙○○訴請臺灣台北地方法院檢察署檢察官偵查後，聲請簡易判決處
    刑，由本院改以通常程序審理。
    理  由
一、訊據被告己○○就於前揭時地與告訴人乙○○發生爭執，而拉扯告訴人乙○○頭
    髮、徒手抓傷告訴人乙○○之臉部、頸部致傷等情均矢口否認，辯稱：並未與乙○○發生拉扯、抓頭髮之事，係乙○○於屋內酒櫃前自行與另一在場團員戊○光
    發生衝突、拉扯，伊上前勸架還被乙○○以拳毆傷眼部云云。經查：
  (一)前開事實除經被告己○○自承：「（問：後來你有沒有再抓他？）我用手揮動的
    時候，有撥了他一下，我不確定可能是那時候碰到他」（見本院九十一年七月三
    十日筆錄）明確，復經告訴人乙○○於本院審理時之指訴綦詳，又證人即現場目
    擊者丁○○：因乙○○之夫與己○○二人發生爭論，而己○○說其先生脾氣不好
    會動手，就拉乙○○，不知是否有抓到他的頭髮。後來乙○○與甲○○出去後又
    進來，己○○與乙○○二人右在門口爭吵（見偵查他字卷第十七頁、九十一年七
    月三十日筆錄）；再證人甲○○亦於本院審理中證稱：聽到乙○○尖叫聲，就發
    現己○○在扯乙○○頭髮，後來乙○○獨自回去拿雨傘時，出來就看到乙○○臉
    上有抓痕等語（見偵查他字卷第十六頁背面、九十一年七月三十日筆錄），均與
    告訴人乙○○隔離訊問時陳稱相合，另有台北市立仁愛醫院驗傷診斷書（見偵查
    卷第四頁）、台北事證府警察局大安分局九十一年七月九日北市警安分刑字第○
    九一六二八○三七○○號函附該局和平東路派出所受理各類案件紀錄錶在卷可資
    佐證，是被告己○○以手抓傷告訴人乙○○之事實，堪以認定。
  (二)被告己○○雖辯稱：係告訴人乙○○以拳毆傷伊右眼，應屬正當防衛等情，並舉
    證人戊○光為證，且提出視強眼科診所九十年十一月十五日診斷證明書（見偵查
    他字卷第十頁）為佐。惟：
    (1)按刑法第二十三條前段規定正當防衛，不罰之違法阻卻事由，係以行為人對於
      現在不法之侵害，本乎防衛自己或他人之權利意思，在客觀上有時間之急迫性
      ，並實施反擊予以排除侵害之必要性，且其因而所受法益之被害，亦符合相當
      性之情形，予以實施防衛行為（反擊）者，始稱相當（八十四年度台上字第三
      四四九號裁判參照），故行為人欲主張正當防衛需符合時間之急迫性、反擊之
      必要性等要件，始能構成阻卻責任、不具違法性，是本件被告己○○主張正當
      防衛，首需究明：被告己○○出手傷及告訴人乙○○之時，係為屋內被告己○○二人首度爭吵遭毆傷之際、或告訴人乙○○離去後再行返回二度爭吵之時。
    (2)被告己○○與證人戊○光雖均稱：己○○與乙○○係於客廳酒櫃前發生拉扯爭
      執，己○○有抵抗等語，惟就抵抗情形，證人戊○光則證稱：己○○僅有在乙○○揮拳時，雙手揮動抵抗，而與乙○○推來推去、拉來拉去等語，然被告己○○則稱：伊遭乙○○毆傷時，以一手摀眼、一手揮一下，並無繼續碰觸、肢
      體衝突等語（均見本院九十一年七月三十日筆錄），況證人戊○光乃被告己○○之同居男友，情感相連，證言難免迴護，是二人除就二人衝突情形描述又與
      被告己○○互有出入，難佐被告己○○所述之真實性外，且均無法指認當時告
      訴人乙○○是否成傷，是純以被告己○○、證人戊○光之詞，難認告訴人乙○○係於首次爭吵時即成傷。而證人甲○○、丁○○二人於隔離交互詰問時所述
      ：被告出手抓傷之時間、地點、發生之順序等情節互核相符，並與告訴人所陳
      相合，已如前述，自較證人戊○光附和之詞為可採，是被告己○○出手傷害告
      訴人乙○○之時，係第二次爭吵即告訴人乙○○二度返回之時。
    (3)是可知被告己○○對告訴人乙○○為攻擊時為二度爭吵之時，故被告己○○主
      張告訴人攻擊之行為即首度爭吵揮拳之行為業已終止，則被告為傷害行為時，
      在客觀上已無任何「攻擊行為」、現實不法侵害狀態存在，自無排除現在不法
      侵害之必要反擊行為可言，而被告己○○為抓傷行為時顯已基於積極之「打人
      」傷害犯意存在，非對互為攻擊之還手反擊行為，揆諸前揭說明，自無主張正
      當防衛之餘地。故被告己○○所辯：因受他人揮拳方會出手云云，顯係卸責之
      詞，委無足採。
  (三)綜上所述，被告己○○傷害他人之事實已臻明確，被告犯行洵堪認定，應予依法
    論科。
二、核被告己○○傷害他人身體之行為，係犯刑法第二百七十七條第一項傷害罪。本
    院爰審酌被告己○○年事已高，係因自覺旅遊權益受損，無法取得賠償而內心委
    屈，一時衝動始為本件犯行，且告訴人乙○○所受傷勢亦屬輕微，於開庭時已經
    痊癒，然被告己○○於本院調查、審理均未坦然反省，言詞諉過，並衡量其餘之
    犯罪之手段、犯人之生活狀況等一切情狀，判處如主文所示之刑，並諭知易科罰
    金之折算標準，以示懲儆。
據上論斷，應依刑事訴訟法第四百五十二條、第二百九十九條第一項前段，刑法第二
百七十七條第一項、第四十一條第一項前段，罰金罰鍰提高標準條例第一項前段、第
二條，判決如主文。
本案經檢察官丙○○到庭執行職務
中      華      民      國    九十一    年      八      月     十三     日
                                      臺灣臺北地方法院刑事第三庭
                                          法  官  郭  惠  玲
右正本證明與原本無異。
如不服本判決，應於判決送達後十日內，向本院提出上訴狀。
                                          書記官  陳      懿
中      華      民      國    九十一    年      八      月     十四     日
附錄本案論罪科刑法條全文：
刑法第二百七十七條  普通傷害罪
傷害人之身體或健康者，處三年以下有期徒刑、拘役或一千元以下罰金。
犯前項之罪因而致人於死者，處無期徒刑或七年以上有期徒刑；致重傷者，處三年以
上十年以下有期徒刑。
